【裁判字號】    97,訴,3699
【裁判日期】    980115
【裁判案由】    毒品危害防制條例
【裁判全文】
臺灣板橋地方法院刑事判決              97年度訴字第3699號
公  訴  人  臺灣板橋地方法院檢察署檢察官
被      告  甲○○
                    （現羈押在臺灣臺北看守所）
選任辯護人  余德正律師
上列被告因毒品危害防制條例案件，經檢察官提起公訴（97年度
偵字第20625號），本院判決如下：
    主  文
甲○○販賣第三級毒品，處有期徒刑伍年貳月。扣案第三級毒品
愷他命肆包（驗餘毛重壹佰陸拾貳點參伍柒公克）、販賣第三級
毒品所得財物新臺幣壹仟壹佰元、搭配0000000000號
門號之行動電話壹支（含SIM 卡壹枚）均沒收。
    事  實
一、甲○○於民國97年7 月11日，在不詳地點，向真實姓名、年
    籍不詳綽號「阿樂」之成年男子，以每公克新臺幣（下同）
    250 元之價格購入第3 級毒品愷他命（Ketamine）200 公克
    欲供己日後施用。適王嵩傑與其女友古心怡於同日共同以00
    00000000號行動電話與甲○○所用之0000000000號行動電話
    聯絡欲向其購買第3 級毒品愷他命2 克，詎甲○○明知愷他
    命屬毒品危害防制條例所規定之第3 級毒品，不得製造、運
    輸、販賣及轉讓，竟基於販賣第3 級毒品之犯意，應允王嵩
    傑、古心怡，並與渠等約定於同日下午在臺北縣中和市○○
    路9 號對面之全家便利商店前交易。於同日下午6 時30分許
    ，甲○○到達該處後，古心怡交付價金1,100 元予甲○○，
    而甲○○則將取自其前開向「阿樂」所購之愷他命1 包（毛
    重1.89公克，取0.013 公克驗餘用罄，餘1.877 公克）交予
    王嵩傑、古心怡。渠等完成前開毒品交易之際，旋為警查獲
    ，並在王嵩傑身上扣得上開愷他命1 包及在甲○○身上扣得
    前開毒品交易所得1,100 元、門號0000000000號行動電話。
    再於同日晚間7 時許，甲○○帶同警方至臺北縣中和市○○
    路9 號19樓之18，並同意警方搜索，而在上址查扣前開其所
    有之第3 級毒品愷他命3 包（合計毛重161.26公克，取0.78
    公克鑑定用罄，餘160.48公克）、第2 級毒品大麻1 包（淨
    重2.3 公克）、兼含第2 級毒品MDMA、第3 級毒品愷他命之
    藍色圓形錠189 顆、粉紅色圓形碎錠0.345 公克、含第2 級
    毒品甲基安非他命之綠色圓形錠2 顆、夾鏈袋57個、搭配門
    號0000000000號門號之行動電話1 支。
二、案經行政院海岸巡防署海岸巡防總局北部地區巡防局移送臺
    灣板橋地方法院檢察署檢察官偵查起訴。
    理  由
一、證據能力：
  (一)被告之自白，非出於強暴、脅迫、利誘、詐欺、疲勞訊問、
    違法羈押或其他不正之方法，且與事實相符者，得為證據，
    刑事訴訟法第156 條第1 項定有明文。被告於警詢、檢察官
    偵查中及本院審理時，所為不利於己之陳述，非出於強暴、
    脅迫、利誘、詐欺、疲勞訊問、違法羈押或其他不正之方法
    ，且有證人王嵩傑、古心怡及扣案物品可佐（詳下述），應
    與事實相符，依法得為證據。
  (二)被告以外之人於審判外之言詞或書面陳述，除法律有規定者
    外，不得作為證據；被告以外之人於偵查中向檢察官所為之
    陳述，除顯有不可信之情況者外，得為證據；被告以外之人
    於審判外之陳述，雖不符刑事訴訟法第159 條之1 至第159
    條之4 之規定，而經當事人於審判程序同意作為證據，法院
    審酌該言詞陳述或書面陳述作成時之情況，認為適當者，亦
    得為證據；當事人、代理人或辯護人於法院調查證據時，知
    有第159 條第1 項不得為證據之情形，而未於言詞辯論終結
    前聲明異議者，視為有前項之同意，刑事訴訟法第159 條第
    1 項、第159 條之1 第2 項、第159 條之5 分別定有明文。
  (1)證人王嵩傑、古心怡、許芳賓於警詢所為之陳述，固為被告
    以外之人於審判外所為之言詞陳述，查被告及其辯護人於準
    備程序中同意有證據能力（見本院97年10月3 日準備程序筆
    錄），且經本院於審理期日提示上開筆錄並告以要旨，被告
    及辯護人就此部分證據之證據能力均未聲明異議（見本院97
    年12月25日審判筆錄），本院審酌前開證人證詞作成時之情
    況，並無違法取供情形或其他程序上之瑕疵，認為以之為證
    據尚屬適當，依刑事訴訟法第159 條之5 之規定，即具證據
    能力。
  (2)王嵩傑、古心怡於檢察官偵查中所為陳述，業經具結，且審
    酌現階段刑事訴訟法規定檢察官代表國家偵查犯罪、實施公
    訴，依法其有訊問被告、證人及鑑定人之權，且實務運作時
    ，檢察官偵查中向前開之人詢問時，原則上均能遵守法律規
    定，不致違法取供，且被告及其辯護人並未主張檢察官有何
    違法取得前開證人陳述之情形，且無顯不可信之情況，即應
    認證人前開於偵查中所為之證述，得作為證據。
  (三)卷附行政院衛生署管制藥品管理局鑑定書，屬檢察官囑託鑑
    定之書面報告，依刑事訴訟法第208 條第1 項規定無須準用
    鑑定人具結之規定，且屬同法第159 條第1 項之法律另有規
    定之傳聞例外，自得作為證據。
  (四)被告及其辯護人對卷附搜索扣押筆錄、扣押物品目錄表、通
    訊監察書、通訊監察譯文表、通聯資料之證據能力不爭執（
    見本院97年10月3 日準備程序筆錄），經本院於審理期日提
    示前開證據並告以要旨，被告及其辯護人就此部分證據之證
    據能力均未聲明異議（見本院97年12月25日審判筆錄），且
    查並無不得作為證據之事由，依法自得作為證據。
  (五)扣案之毒品、現金、行動電話，並非供述證據，無傳聞法則
    之適用，與本案具有關聯性，並無證據證明係公務員違背法
    定程序或經偽造、變造所取得，是認上開扣案物，均得作為
    證據。
二、得心證之理由：
  (一)被告於警詢及本院審理時對其於前開時、地販賣第3 級毒品
    愷他命予王嵩傑、古心怡一情坦承：伊於97年7 月11日以每
    公克250 元之價格向「阿樂」購買愷他命200 公克，返家後
    ，適王嵩傑、古心怡撥打電話給伊欲向伊購買2 克愷他命，
    伊便下樓，在臺北縣中和市○○路9 號對面之全家便利商店
    前將2 克愷他命交予王嵩傑，並收取古心怡交付之1,100 元
    代價，警方在王嵩傑身上查獲之愷他命為伊所販賣，伊身上
    查獲之1,100 元即為古心怡交付之購買愷他命代價等語不諱
    （見97年度偵字第20625 號偵查卷第29至31頁、本院97年10
    月3 日準備程序筆錄）。核與證人王嵩傑於警詢時證稱：伊
    以1,100 元向被告購買1 包1.9 克愷他命等語（見同上偵查
    卷第41至42頁），證人古心怡於警詢時證稱：伊將1,100 元
    交予被告，被告收下錢後便交付1 包白色粉末予伊，伊再將
    該等白色粉末交予王嵩傑等語（見同上偵查卷第45至46頁）
    。苟無開情事，被告不致為前開不利於己之供述，且被告與
    證人王嵩傑、古心怡就渠等交易愷他命之價格、數量所述一
    致，可見被告前開自白應屬信實。
  (二)又前開被告交予王嵩傑、古心怡之白色粉末1 包，毛重1.89
    公克，取0.013 公克鑑定用罄，檢出第3 級毒品愷他命成分
    一節，有臺灣檢驗科技股份有限公司97年12月12日CH/2008/
    C0005 號濫用藥物檢驗報告、內政部警政署刑事警察局97年
    8 月15日刑鑑字第0970107167號鑑定書各1 份在卷可按，足
    認被告所販售予王嵩傑、古心怡者確為第3 級毒品愷他命，
    且可佐被告前揭任意性之自白核與事實相符，而屬可信。
  (三)雖證人王嵩傑於檢察官偵查中證稱：伊交付予被告1,100 元
    ，其中500 元為向被告購買2 克愷他命之價金，另600 元係
    伊之前積欠被告之款項等語（見同上偵查卷第159 頁）。然
    苟證人王嵩傑確係以500 元之價格向被告購買前開愷他命，
    則其於甫完成交易旋為警查獲時，印象最為深刻，且無混淆
    誤記之虞，當會於警詢時為前開陳述，豈會反在警詢時證述
    其係以1,100 元之價格向被告購買本案愷他命等情。況證人
    王嵩傑前開於警詢時所述其以1,100 價格向被告購買本案愷
    他命一節，復與被告於警詢時供述其販售本案愷他命予王嵩
    傑收取1,100 元價金一情互核相符，果渠等間真有前開證人
    王嵩傑所稱還款一事，則豈會2 人同時於警詢時均同時忽略
    而隻字未提，可見證人王嵩傑於警詢時所述情節較為真實，
    其後於檢察官偵查中所述以500 元價格購買本案愷他命云云
    ，應屬迴護被告之詞。更進者，我國法令明文禁止持有、販
    賣、轉讓愷他命，且對販賣者臨以嚴刑，而被告與王嵩傑、
    古心怡並無特殊情誼，苟非有利可圖，被告當不致冒此重刑
    之險，被告應有從中獲利無疑。比較被告自承係以每克250
    元之價格購入本案愷他命，而被告販售予王嵩傑、古心怡之
    價格為2 公克1,100 元，被告從中獲取每公克300 元之價差
    利潤，被告營利之意甚明。
  (四)綜上所述，被告販賣愷他命牟利之犯行，事證明確，洵堪認
    定，應予依法論科。
三、查愷他命為毒品危害防制條例第2 條第2 項第3 款所列之第
    3 級毒品，故核被告所為，係犯毒品危害防制條例第4 條第
    3 項之販賣第3 級毒品罪。辯護人為被告辯護稱：本案被告
    販售愷他命次數僅一，且所販售之數量、所得不多，犯罪後
    坦承犯行，請依刑法第59條規定酌減其刑等語。惟按刑法第
    59 條 之酌量減輕其刑，必須犯罪另有特殊之原因與環境等
    等，在客觀上足以引起一般同情，認為即予宣告法定低度刑
    期尤嫌過重者，始有其適用。查被告為圖私利即販售毒品，
    自無可取，亦無特殊可資憐憫之情，況被告與王嵩傑、古心
    怡甫交易完成即為警查獲，並查扣渠等交易之愷他命及價金
    ，可謂人贓俱獲，縱其犯罪後坦承犯行，亦無可邀寬免之事
    由，故被告犯罪情狀並無何情輕罰重客觀上足以引起一般人
    同情之情形，自無適用刑法第59條規定之餘地。爰審酌毒品
    均具成癮性，施用者多難以自拔，時有為求施用毒品而另涉
    刑案，其危害社會治安甚鉅。而被告為求個人私利，不惜鋌
    而走險，販賣毒品以營利，其心可議，惟衡其販賣次數僅一
    ，數量尚寡，獲利非高，及其素行、犯罪手段、方法、犯罪
    後坦承犯行，態度尚佳等一切情狀，量處如主文所示之刑，
    以示懲儆。末按毒品危害防制條例第2 條第2 項規定，毒品
    依其成癮性、濫用性及對社會危害性分為4 級，並就製造、
    運輸、販賣、意圖販賣而持有、以非法方法使人施用、引誘
    他人施用及轉讓等不同品項毒品之行為，分別定其處罰。至
    施用或持有第3 、4 級毒品，因其可罰性較低，故予除罪化
    ，僅就施用及持有第1 、2 級毒品科以刑罰。惟鑑於第3 、
    4 級毒品均係管制藥品，特於同條例第11條之1 明定無正當
    理由，不得擅自持有；第18條第1 項後段復規定查獲之第3
    、4 級毒品，無正當理由而擅自持有者，沒入銷燬之。從而
    ，依同條例第18條第1 項後段應沒入銷燬之毒品，專指查獲
    之施用、持有第3 、4 級毒品而言；倘係查獲之製造、運輸
    、販賣、意圖販賣而持有、以非法方法使人施用、引誘他人
    施用或轉讓之第3 、4 級毒品，既屬同條例相關法條明文規
    定處罰之犯罪行為，即非該條項應沒入銷燬之範圍。又同條
    例第19條第1 項所定「供犯罪所用或因犯罪所得之物」，係
    指犯第4 條至第9 條、第12條、第13條或第14條第1 項、第
    2 項之罪所用或所得之物，不包括毒品本身在內，自不得為
    第3 、4 級毒品之沒收依據。同條例對於查獲之製造、運輸
    、販賣、意圖販賣而持有、以非法方法使人施用、引誘他人
    施用及轉讓第3 、4 級毒品之沒收，並無特別規定，如其行
    為已構成犯罪，則該毒品即屬不受法律保護之違禁物，應回
    歸刑法之適用，依刑法第38條第1 項第1 款之規定沒收之，
    此有最高法院95年臺上字911 號判決意旨可資參照。扣案愷
    他命4 包，合計毛重163.15公克，取0.793 公克鑑定用罄，
    驗餘毛重162.357 公克，檢出第3 級毒品愷他命成分，有內
    政部警政署刑事警察局97年8 月15日刑鑑字第0970107167號
    鑑定書、臺灣檢驗科技股份有限公司97年12月12日CH/2008/
    C0005 號濫用藥物檢驗報告各1 份在卷可參，前開毒品為被
    告遂行本件販賣第3 級毒品犯罪之標的，則該毒品即屬不受
    法律保護之違禁物，應依刑法第38條第1 項第1 款之規定沒
    收之。扣案被告販毒所得價金1,100 元，應依毒品危害防制
    條例第19條第1 項前段之規定，諭知沒收。又毒品危害防制
    條例第19條第1 項前段「犯第4 條至第9 條、第12條、第13
    條或第14條第1 項、第2 項之罪者，其供犯罪所用或因犯罪
    所得之財物，均沒收」之規定宣告沒收者，以屬於被告所有
    之供犯罪所用或因犯罪所得之物為限。行動電話服務須以晶
    片卡（即SIM 卡）為使用介面，因此電信公司於出租行動電
    話門號予消費者使用時，即同時附帶提供晶片卡給消費者作
    為門號使用之介面，故電信公司接受消費者申辦門號並將該
    門號開通上線時，該晶片卡之所有權是否移轉於消費者，抑
    或仍保留於電信公司，端視其簽訂之服務契約內容如何約定
    （參照最高法院96年臺上字2569號判決、96年臺上字第3992
    號判決意旨）。查扣案門號0000000000號行動電話，為和信
    電訊股份有限公司之門號，而依該公司與客戶所簽訂之行動
    電話業務契約第18條規定：本業務終端設備（手機及用戶識
    別卡）由用戶自行管理使用，故SIM 卡於申辦手續完成時即
    為申辦人所有，退租或拆機時不需繳回等情，有雙向通聯資
    料、和信電訊股份有限公司97年3 月12日和信（企營）字第
    09720300 457號函在卷可參，故該公司之SIM 卡屬門號持用
    人所有無疑。而前開行動電話及所搭配之SIM 卡，為被告所
    有，且供其販賣第3 級毒品愷他命所用之物一節，業據被告
    於本院審理時供承明確（見本院97年11月6 日審判筆錄），
    應依毒品危害防制條例第19條第1 項前段之規定諭知沒收。
    另在臺北縣中和市○○路9 號19樓之18查扣之第2 級毒品大
    麻1 包、兼含第2 級毒品MDMA、第3 級毒品愷他命之藍色圓
    形錠189 顆、粉紅色圓形碎錠0.345 公克、含第2 級毒品甲
    基安非他命之綠色圓形錠2 顆，雖屬第2 級毒品，然被告持
    有前開毒品恐另涉持有第2 級毒品罪嫌，則該等毒品應為該
    等案件之證物，且該等第2 級毒品復與被告本案所犯販賣第
    3 級毒品犯行無關，自不宜在此併為沒收之諭知。再扣案之
    夾鏈袋57個、搭配門號0000000000號門號之行動電話1 支，
    並無證據證明係被告用以販賣第3 級毒品愷他命所用之物，
    且查無與本案有何關連，爰不就此為沒收之諭知，附此敘明
    。
據上論斷，應依刑事訴訟法第299 條第1 項前段，毒品危害防制
條例第4 條第3 項、第19條第1 項前段，刑法第11條、第38條第
1項 第1 款，判決如主文。
本案經檢察官鄭潔如到庭執行職務。
中    華    民    國    98    年    1     月    15    日
                  刑事第十六庭審判長法  官  李君豪
                                    法  官  錢衍蓁
                                    法  官  何燕蓉
上列正本證明與原本無異。
如不服本判決，應於判決送達後10日內敘明上訴理由，向本院提
出上訴狀 (應附繕本) ，上訴於臺灣高等法院。其未敘述上訴理
由者，應於上訴期間屆滿後20日內向本院補提理由書「切勿逕送
上級法院」。
                                    書記官  李崇文
中    華    民    國    98    年    1     月    19    日
附錄本案論罪科刑法條全文：
毒品危害防制條例第4條第3項
製造、運輸、販賣第三級毒品者，處 5 年以上有期徒刑，得併科
新臺幣 5 百萬元以下罰金。


司法院資訊處製作；財團法人民間司法改革基金會備份。
